臺灣臺北地方法院刑事判決　　　　　　 100年度易字第1614號
公　訴　人　臺灣臺北地方法院檢察署檢察官
被　　　告　張榕真
上列被告因詐欺案件，經檢察官提起公訴（100年度偵字第9036
號）及移送併辦（100年度偵字第11635號、第14833號），本院
判決如下：
    主  文
張榕真幫助意圖為自己不法之所有，以詐術使人將本人之物交付
，處有期徒刑肆月，如易科罰金，以新臺幣壹仟元折算壹日。
    事  實
一、張榕真依一般社會生活之通常經驗，本可預見將金融機構帳
    戶提供不相識之人使用，可能幫助犯罪集團作為不法收取他
    人款項之用，但仍以縱若有人持以犯罪亦無違反其本意，而
    基於幫助他人詐欺取財之不確定故意，於民國100年1月20日
    至同年3月1日間之某時日，將其所有聯邦商業銀行安康分行
    存款帳戶（帳號為000000000000號）之存摺、提款卡及密碼
    ，在臺灣地區某處，交付予姓名年籍不詳之成年人使用，該
    人及所屬詐騙集團成員即以之作為取得詐騙款項之工具，基
    於意圖為自己不法所有之犯意，先後於附表所示之時間、方
    式施用詐術，使各該被害人均信以為真陷於錯誤，而分別匯
    款至張榕真上開銀行帳戶內，旋即遭提領。嗣因各該被害人
    發覺受騙報警處理後，始循線查悉上情。
二、案經附表編號1至3所示被害人分別訴由新北市政府警察局新
    店分局報告臺灣臺北地方法院檢察署檢察官偵查後起訴與移
    送併辦，及附表編號4所示被害人訴由新北市政府警察局蘆
    洲分局報告臺灣板橋地方法院檢察署檢察官呈請臺灣高等法
    院檢察署令轉臺灣臺北地方法院檢察署檢察官偵查後移送併
    辦。
    理  由
一、證據能力部分：
    (一)按被告以外之人於審判外之言詞或書面陳述，除法律有規
      定者外，不得作為證據，刑事訴訟法第159條第1項定有明
      文。被告以外之人於審判外之陳述，雖不符前4條之規定
      ，而經當事人於審判程序同意作為證據，法院審酌該言詞
      陳述或書面陳述作成時之情況，認為適當者，亦得為證據
      。當事人、代理人或辯護人於法院調查證據時，知有第15
      9條第1項不得為證據之情形，而未於言詞辯論終結前聲明
      異議者，視為有前項之同意，刑事訴訟法第159條之5亦定
      有明文。查本案所引用附表所示告訴人於警詢中之指述，
      雖屬傳聞證據，惟當事人於本院審理中均不爭執該供述之
      證據能力，且於言詞辯論終結前未聲明異議，本院審酌上
      開供述證據製作時之情況，尚無違法不當及證明力明顯過
      低之瑕疵，認為以之作為證據應屬適當，揆諸前開規定，
      得為證據。
    (二)以下其餘認定本案犯罪事實之非供述證據，查無違反法定
      程序取得之情，依刑事訴訟法第158條之4規定反面解釋，
      具有證據能力。
二、訊據被告張榕真矢口否認有幫助詐欺犯行，辯稱：伊是將存
    摺及提款卡一起放在皮包裡面，伊怕忘記才將密碼寫在存摺
    上，是到警察通知才發現帳戶的存摺及提款卡不見，伊並沒
    有把銀行帳戶交付給他人使用云云。然查：
    (一)上開聯邦商業銀行安康分行帳戶，確係被告申請開設並請
      領提款卡使用，為被告所坦認，並有開戶資料、存戶事故
      查詢單及交易明細表等（見100年度偵字第9036號卷第27
      至32頁）附卷可稽。又附表所示告訴人遭詐欺集團成員詐
      騙，因而陷於錯誤陸續匯款至被告上開銀行帳戶，其後即
      遭人提領一空等情，亦據各該告訴人於警詢中指訴明確，
      並有各該告訴人提出匯款的相關銀行存簿明細等（以上見
      同上卷第5至8、14至19、22至26頁，100年度偵字第11635
      號卷第8至10、12頁）在卷足憑。是被告上開銀行帳戶確
      實供詐騙集團成員作為向告訴人詐騙而取得款項之工具。
    (二)本件在告訴人匯款之後，該帳戶隨即有跨行提款之紀錄。
      則若非被告提供該帳戶之存摺、提款卡及密碼予他人使用
      ，何以他人能順利使用該帳戶供匯款、提領之用？又本件
      既係利用上開帳戶作為收取騙得款項之工具，則若非是被
      告所提供，使該集團能據以確實掌控該帳戶的使用，衡情
      要無可能選擇此一隨時可能遭原帳戶所有人掛失而無法使
      用之帳戶，作為收取款項之用，否則，倘該集團已實行詐
      欺犯行而未及提領詐得款項前，該帳戶所有人已先行將帳
      戶掛失或將帳戶內之款項提領一空，該集團豈非徒勞無功
      、一無所獲？綜上，足徵上開銀行帳戶之存摺、提款卡及
      密碼，確係被告交付與他人使用無疑。
    (三)被告雖以前詞否認有將該帳戶之存摺、提款卡及密碼交付
      與他人使用的行為。然依被告於偵查中所述，其係以自己
      的生日為提款密碼（見100年度偵字第9036號卷第69頁）
      ，是此密碼既係以其熟知的日期設定，實無必要在存簿上
      註記。再者，金融存摺事關存款人個人財產權益之保障，
      倘有不明之金錢來源，甚而攸關個人法律上之責任，其專
      有性甚高，一般人均有妥為保管防阻他人任意使用之認識
      ，此為吾人依一般生活認知所易於體察之常識，亦當為被
      告所能認識。是若被告所述在存簿上有註記密碼，並與提
      款卡放在一起云云屬實，則該存摺、提款卡一旦遺失，他
      人即可加以使用，對本人權益影響至甚，被告自更應謹慎
      保管。然依被告前揭所述，顯然其未謹慎保管，反而粗疏
      至此，實足啟人疑竇。況且，若該帳戶存摺及提款卡是放
      在其日常使用的皮包內，怎麼可能會直到員警通知其帳戶
      遭不法之用才發現遺失？綜上各情，在在顯見被告所辯悖
      於常情，難以憑採。是被告既無法合理解釋帳戶的存摺、
      提款卡何以會一併遺失，又何以他人能夠知道其設定的密
      碼進而使用該帳戶，實足以認定被告確實有將該帳戶提供
      與他人使用，是故被告其後對此帳戶才會不聞不問，更因
      為如此，該他人及所屬的詐欺集團成員，才能毫不顧忌的
      作為實施詐欺行為的收取款項之用。至於被告聲請傳喚其
      配偶、表妹，以及聲請調閱其病歷資料、其自己與配偶其
      他金融帳戶的存款簿明細、開戶當天監視錄影資料、本件
      銀行帳戶密碼變更記錄等事項，均與本件認定幫助詐欺的
      犯罪事實無重要關係，核無調查之必要，附此說明。
    (四)按刑法上之故意犯，可分為直接故意與不確定故意，所謂
      不確定故意即指行為人對於構成犯罪之事實，預見其發生
      而其發生並不違反其本意，刑法第13條第2項定有明文。
      而銀行存款帳戶，係供使用人作為存款、提款、匯款或轉
      帳之工具，一般人在正常情況下，均得自行向銀行申請開
      立存款帳戶，領取帳戶金融卡使用，並無任何特定身分之
      限制，苟非意在將該存款帳戶作為犯罪之不法目的或掩飾
      真實身分，實無蒐集他人存款帳戶金融卡之必要。且近來
      以各種理由，撥打電話至一般民眾行動電話或住家，佯稱
      退稅、欠款、查詢帳戶，或如同本案佯稱購買彩券投資等
      方式詐欺取財之犯罪類型層出不窮，而該等犯罪，多數均
      利用人頭帳戶作為出入帳戶，已經媒體廣為披載，被告係
      成年之人，對此應知之甚詳，其卻仍對此一可能之危害莫
      不關心，竟仍將帳戶交付不詳人士使用，致使該帳戶終被
      利用為犯詐欺取財罪之出入帳戶使用，此當為被告所能預
      見，且其發生並未違反被告本意，是被告有幫助不法之徒
      利用其帳戶犯詐欺取財罪之不確定故意。本件雖因被告否
      認犯行，以致無法確知其實際交付時間、地點及對象，據
      此僅能推知是在其申辦帳戶（即100年1月20日）至該集團
      初次用以詐騙被害人（即同年3月1日）此期間，地點則在
      臺灣地區某處，交付之對象，則從有利於被告之認定為某
      成年人，均附此敘明。
綜上事證，被告前揭否認犯罪之辯解，核屬臨訟飾卸之詞，難以
憑採，其上開幫助詐欺犯行已經證明，應依法論科。
三、按刑法上之幫助犯，係對於犯罪與正犯有共同之認識，而以
    幫助之意思，對於正犯資以助力，而未參與實施犯罪之行為
    者而言（最高法院75年度臺上字第1509號、88年度臺上字第
    1270號判決意旨參照）。是如未參與實施犯罪構成要件之行
    為，且係出於幫助之意思提供助力，即屬幫助犯，而非共同
    正犯。本件被告提供所有帳戶存摺、提款卡及密碼，所實施
    者並非構成要件之行為，僅係與以詐騙集團助力，使之易於
    實施上開詐欺取財犯行，核屬幫助犯；又因該他人及所屬詐
    騙集團成員所為係犯詐欺取財罪，是核被告所為，係犯刑法
    第30條第1項、第339條第1項之幫助詐欺取財罪。本件被告
    是交付單一個帳戶行為，以致附表所示被害人分別匯款至被
    告帳戶內，核屬一行為觸犯數罪名之想像競合犯，應從一重
    處斷。被告幫助他人犯罪，為幫助犯，爰依刑法第30條第2
    項規定減輕其刑。檢察官以100年度偵字第11635號移送併辦
    ，核與起訴的犯罪事實同一，以100年度偵字第14833號移送
    併辦（即附表編號4），起訴書雖未論及該被害人，然該被
    害人既同係匯款至本件銀行帳戶，而有如前述想像競合犯的
    裁判上一罪關係，本院自均應併予審究。爰審酌被告任意提
    供帳戶與他人使用，足以助長詐騙集團財產犯罪之風氣，影
    響社會正常交易安全，增加被害人尋求救濟之困難，並使犯
    罪之追查趨於複雜，且被告犯後矢口否認犯行，犯罪後態度
    不佳，及本件被害人因此遭受詐騙金額等一切情狀，量處如
    主文所示之刑，並諭知易科罰金之折算標準。
四、檢察官以被告尚有一併提供所有臺灣土地銀行新店分行帳戶
    （帳號為000000000000號）與詐騙集團使用，詐騙集團乃用
    以作為向被害人黃貞喻取得詐騙款項新臺幣4萬2千元之用而
    移送併辦（即100年度偵字第13035號）。然依被告於本院審
    理時所述，則矢口否認有交付該銀行帳戶與他人使用，況且
    ，依卷附被害人黃貞喻的匯款單據，第一筆款項的匯款日期
    是100年1月19日，據此當可推知該帳戶在此時日之前即已供
    詐騙集團使用，就此而言，實與本件所認定被告交付帳戶與
    他人使用的行為時間有別，顯見此部分當係被告另行起意而
    為，核與本件無事實上或裁判上一罪關係，即非本案起訴效
    力所及，本院無從併予審裡，宜退由檢察官另為處理，附此
    敘明。
據上論斷，應依刑事訴訟法第299條第1項，刑法第30條第1項、
第2項、第339條第1項、第55條、第41條第1項前段，刑法施行法
第1條之1，判決如主文。
本案經檢察官李蕙如到庭執行職務。
中    華    民    國   100    年    8     月    12    日
                  刑事第十三庭  審判長法  官  許泰誠
                                      法  官  林瑋桓
                                      法  官  李貞瑩
以上正本證明與原本無異。
如不服本判決應於收受送達後10日內向本院提出上訴書狀，並應
敘述具體理由；其未敘述上訴理由者，應於上訴期間屆滿後20日
內向本院補提理由書（均須按他造當事人之人數附繕本）「切勿
逕送上級法院」。告訴人或被害人如對於本判決不服者，應具備
理由請求檢察官上訴，其上訴期間之計算係以檢察官收受判決正
本之日期為準。
                                      書記官  汪郁棨
中    華    民    國   100    年    8     月    16    日
附錄本案論罪科刑法條：
中華民國刑法第339條
（普通詐欺罪）
意圖為自己或第三人不法之所有，以詐術使人將本人或第三人之
物交付者，處 5 年以下有期徒刑、拘役或科或併科 1 千元以下
罰金。
以前項方法得財產上不法之利益或使第三人得之者，亦同。
前二項之未遂犯罰之。
附表
┌──┬──────┬─────────┬───────┐
│編號│行為時間    │詐騙方式          │匯入之帳戶及金│
│    │            │                  │額（均為新臺幣│
│    │            │                  │）            │
├──┼──────┼─────────┼───────┤
│1   │100年3月1日 │該詐騙集團某成員以│其中分別於100 │
│    │            │MSN向王珮純佯稱係 │年3 月1日匯款2│
│    │            │香港馬會主管，現進│萬元，同年月2 │
│    │            │行打擊臺灣地區六合│日匯款3萬元及2│
│    │            │彩組頭取締方案，需│萬元，同年月4 │
│    │            │其提供個人資料及現│日匯款5萬6400 │
│    │            │金，成功後即可分得│元至被告上開提│
│    │            │獎金，王珮純不疑有│供之銀行帳戶，│
│    │            │詐而陷於錯誤，陸續│共計12萬6400元│
│    │            │匯款。            │。            │
├──┼──────┼─────────┼───────┤
│2   │100年3月2日 │該詐騙集團某成員以│於100年3月2日 │
│    │            │MSN向郭美伶佯稱係 │匯款2萬元至被 │
│    │            │香港馬會人員，要其│告上開提供之銀│
│    │            │出資購買六合彩參加│行帳戶。      │
│    │            │公司專案，再以中獎│              │
│    │            │為由請其給付銀行手│              │
│    │            │續費以領取獎金，郭│              │
│    │            │美伶不疑有詐陷於錯│              │
│    │            │誤而匯款。        │              │
├──┼──────┼─────────┼───────┤
│3   │100年3月5日 │該詐騙集團某成員以│於100年3月5日 │
│    │            │MSN向呂宥臻佯稱係 │匯款2萬元至被 │
│    │            │香港馬會人員，要其│告上開提供之銀│
│    │            │出資購買六合彩，呂│行帳戶。      │
│    │            │宥臻不疑有詐陷於錯│              │
│    │            │誤而匯款。        │              │
├──┼──────┼─────────┼───────┤
│4   │100年3月7日 │該詐騙集團某成員以│其中一筆1萬元 │
│    │            │MSN向涂安憶佯稱係 │，係於100年3月│
│    │            │香港馬會人員，要其│7日匯款至被告 │
│    │            │出資購買六合彩，涂│上開提供之銀行│
│    │            │安憶不疑有詐陷於錯│帳戶。        │
│    │            │誤而陸續匯款。    │              │
└──┴──────┴─────────┴───────┘